臺灣桃園地方法院刑事判決　　　　　　　95年度訴字第2617號
公　訴　人　臺灣桃園地方法院檢察署檢察官
被　　　告　乙○○
上列被告因偽造文書等案件，經檢察官提起公訴（95年度偵字第
17522 號），被告於本院行準備程序中就被訴事實為有罪之陳述
，本院合議庭裁定由受命法官獨任進行簡式審判程序，後經檢察
官聲請依協商程序判決，本院判決如下：
    主      文
乙○○連續行使偽造私文書，足以生損害於公眾及他人，處有期
徒刑陸月，如易科罰金，以銀元參佰元即新臺幣玖佰元折算壹日
。緩刑參年。如附表所示之偽造署押共伍枚均沒收。
    事實及理由
一、乙○○係甲○○之養女；甲○○前於民國78年12月22日向國
    泰人壽保險股份有限公司（下稱國泰公司）投保15年期、保
    險金額為新臺幣（下同）25萬元之「萬代福211 終身壽險」
    保險契約（保單號碼0000000000號，下稱系爭保約），然乙
    ○○為圖透過更改保險契約內容，再持以辦理保單貸款詐得
    不法財物，竟基於行使偽造私文書以詐財之不法所有概括犯
    意，未經甲○○本人之同意或授權，先於86年6 月間某日，
    在桃園縣某不詳地點，於附表編號一所示「要保人、受益人
    、印鑑、暨其他變更申請書」之「原要保人」、「被保險人
    」欄上，偽簽「甲○○」之簽名並盜用甲○○真正之印章蓋
    印其上，以偽造該私文書，並交予國泰公司不知情之業務員
    朱秋月辦理變更以行使之，使該公司誤以為係甲○○本人之
    意思，而將該保險契約之要保人變更為「乙○○」；嗣乙○
    ○變更為上開保險之要保人後，即先後於91年10月11日、93
    年10月29日，向國泰公司申辦保單貸款，並在附表編號二所
    示之93年10月29日保單借款借據之「被保險人」欄上偽簽「
    甲○○」之簽名（91年10月11日之保單借款借據並無被保險
    人簽名欄），以偽造該私文書，並持向國泰人壽保險公司申
    請保單貸款13萬元、10萬3,000 元，以行使該偽造之借據，
    均足生損害於國泰公司對保戶資料管理之正確性及甲○○本
    人；而國泰公司不知情之某經辦人員收受後，誤信被保險人
    甲○○欲借貸款項，致陷於錯誤，遂依借據填寫之資料，共
    核貸23萬3,000 元，並以給付現金之方式撥款予乙○○，致
    乙○○詐得該等款項。
二、乙○○又承前行使偽造私文書以詐財之概括犯意暨行使使公
    務員登載不實之公文書之犯意，於87年間，未經甲○○本人
    同意或授權，將甲○○所有交予乙○○保管之坐落桃園縣中
    壢市○○段265 地號土地及其上193 建號建物（門牌：桃園
    縣中壢市○○路14號，即甲○○住處）所有權狀、印鑑章、
    身分證等物，交由不知情之代書范瓊珠，以國泰公司為權利
    人，以盜蓋印章之方式，偽造以甲○○為義務人兼連帶保證
    人之土地登記申請書及抵押權設定契約書（即附表編號三、
    四），並於同年6 月16日持向桃園縣中壢地政事務所辦理將
    甲○○所有之上開房地，擔保乙○○向國泰公司借款240 萬
    元之債務，且設定288 萬元之最高限額抵押權予國泰公司而
    行使之，使該地政事務所不知情之承辦人員將此不實事項登
    載於職務上所掌管之土地及建物登記簿。嗣乙○○於同年6
    月22日持甲○○之印鑑章至國泰公司辦理對保手續，乙○○
    並冒用甲○○之名義為連帶保證人，於附表編號五所示之借
    據及約定書上之「連帶保證人」欄上偽簽「甲○○」之簽名
    ，及盜蓋甲○○之印章，而偽造該等私文書，持向國泰公司
    申辦貸款而行使之，致國泰公司不知情之某經辦人員陷於錯
    誤，誤認甲○○同意擔任乙○○向該公司貸款之連帶保證人
    ，並提供其所有之上開房地設定抵押擔保乙○○之債務，遂
    核准本件貸款並撥款240 萬元予乙○○，致其詐得該等款項
    ，均足以生損害於甲○○、國泰公司及地政機關對登記管理
    之正確性。迨於94年1 月間，乙○○復向國泰公司申貸25萬
    元，經該公司派員前往甲○○住處查核時，經甲○○提出質
    疑，國泰公司發覺有異，查詢後始知悉上情。案經甲○○訴
    由臺灣桃園地方法院檢察署檢察官偵查起訴。
三、證據名稱：
  (一)被告乙○○於本院中之自白。
  (二)證人甲○○、黃榮貴、范瓊珠之警、偵訊證詞。
  (三)如附表所示之各該偽造之私文書、系爭保約要保書、借款借
    據、借款申請書、他項權利證明書、匯款同意書、土地及建
    物登記謄本、被告與甲○○之和解書等影本。
四、本件經檢察官與被告於審判外達成協商之合意，且被告業已
    認罪，其合意內容為：被告願受之科刑範圍為有期徒刑6 月
    ，得易科罰金，緩刑3 年。經查上開合意並無刑事訴訟法第
    455 條之4 第1 項所列情形之一，檢察官聲請改依協商程序
    而為判決，本院爰不經言詞辯論，於協商合意範圍內為協商
    判決，合先敘明。
五、查如附表編號一、二、五所示偽造之私文書上之「甲○○」
    簽名共5 枚，均係被告偽造之署押，均應依刑法第219 條規
    定，宣告沒收。
六、應適用之法條：刑事訴訟法第273 條之1 第1 項、第455 條
    之2 第1 項、第455 條之4 第2 項、第455 條之8 、第455
    條之11第2 項，修正後刑法第2 條第1 項、第74條第1 項第
    1 款，刑法第216 條、第210 條、第214 條、第339 條第1
    項、第219 條，修正前刑法第56條、第55條、第41條第1 項
    前段（90年1 月10日修正公布、同年月12日生效施行者），
    刑法施行法第1 條之1 第1 項、第2 項前段，修正前罰金罰
    鍰提高標準條例第2 條。
七、協商判決除有刑事訴訟法第455 條之4 第1 項第1 款於本訊
    問程序終結前，被告撤銷協商合意或檢察官撤回協商聲請者
    ；第2 款被告協商之意思非出於自由意志者；第4 款被告所
    犯之罪非第455 條之2 第1 項所定得以聲請協商判決者；第
    6 款被告有其他較重之裁判上一罪之犯罪事實者；第7 款法
    院認應諭知免刑或免訴、不受理者情形之一，及違反同條第
    2 項「法院應於協商合意範圍內為判決；法院為協商判決所
    科之刑，以宣告緩刑或二年以下有期徒刑、拘役或罰金為限
    」之規定者外，不得上訴。
八、本件如得上訴，而如不服本件判決，得自收受判決送達之日
    起10日內，向本院提出上訴書狀（須附繕本），上訴於第二
    審法院。
中　　華　　民　　國　　96　　年　　6 　　月　　15　　日
                  刑事第五庭    法　官　吳勇毅
上正本證明與原本無異。
                                書記官  陳奕珽
中　　華　　民　　國　　96　　年　　6 　　月　　23　　日
附錄本案論罪科刑法條全文：
刑法第210條
偽造、變造私文書，足以生損害於公眾或他人者，處5 年以下有
期徒刑。
刑法第214條
明知為不實之事項，而使公務員登載於職務上所掌之公文書，足
以生損害於公眾或他人者，處3 年以下有期徒刑、拘役或5 百元
以下罰金。
刑法第216條
行使第二百十條至第二百十五條之文書者，依偽造、變造文書或
登載不實事項或使登載不實事項之規定處斷。
刑法第339條
意圖為自己或第三人不法之所有，以詐術使人將本人或第三人之
物交付者，處5 年以下有期徒刑、拘役或科或併科1 千元以下罰
金。
以前項方法得財產上不法之利益或使第三人得之者，亦同。
前二項之未遂犯罰之。
附表：
┌──┬────────┬─────────┬───────┐
│編號│文書名稱        │偽造之署押        │備註（出處）  │
├──┼────────┼─────────┼───────┤
│ 一 │要保人、受益人、│「原要保人」及「被│94年度交查字第│
│    │印鑑、暨其他變更│保險人」欄：      │335號卷第154頁│
│    │申請書          │甲○○署名2 枚。  │              │
├──┼────────┼─────────┼───────┤
│ 二 │93年10月29日國泰│「被保險人」欄：  │94年度他字第14│
│    │公司保單借款借據│甲○○署名1 枚。  │78號卷第43頁  │
├──┼────────┼─────────┼───────┤
│ 三 │87年6 月10日土地│（無）            │94年度交查字第│
│    │登記申請書      │                  │335號卷第164頁│
├──┼────────┼─────────┼───────┤
│ 四 │土地（建築改良物│（無）            │94年度交查字第│
│    │）抵押權設定契約│                  │335號卷第166頁│
│    │書              │                  │              │
├──┼────────┼─────────┼───────┤
│ 五 │借據及約定書    │「連帶保證人」欄：│94年度他字第14│
│    │                │甲○○署名2 枚。  │78號卷第33頁  │
└──┴────────┴─────────┴───────┘
